臺灣高等法院刑事判決　　　　　　　　　　　　　九十二年度上訴字第二七九六號
　　上　訴　人
　　即　被　告　甲○○
　　選任辯護人　李晉安律師
右上訴人因毒品危害防制條例案件，不服臺灣新竹地方法院九十一年度訴字第三三一
號，中華民國九十二年七月三日第一審判決（起訴案號：臺灣新竹地方法院檢察署九
十年度偵字第四七九九號、九十一年度偵字第五一四號），提起上訴，本院判決如左
：
    主  文
原判決撤銷。
甲○○持有第一級毒品，處有期徒刑捌月，扣案之第一級毒品海洛因陸小包（共淨重
柒拾壹點捌貳公克）沒收銷燬之；又連續販賣第一級毒品，處有期徒刑柒年陸月，應
執行有期徒刑捌年，扣案之第一級毒品海洛因陸小包（共淨重柒拾壹點捌貳公克）沒
收銷燬之。
    事  實
一、甲○○明知海洛因為毒品危害防制條例第二條第二項第一款所稱之第一級毒品，
    不得持有、販賣，竟仍於民國（下同）九十年八月九日前之某日，意圖供自己施
    用而向不詳姓名之人購入第一級毒品海洛因，因而持有之，嗣於同年八月九日下
    午二時許，經警持搜索票至新竹市○○路○段七二七號三樓之四甲○○住處搜索
    時，在甲○○房間床頭櫃旁查扣第一級毒品海洛因五小包，又於甲○○家中客廳
    沙發夾縫內查扣第一級毒品海洛因一小包（六小包合計共淨重七十一點八二公克
    ）。嗣甲○○復另行起意，意圖營利，並基於販毒品賣海洛因之概括犯意，先於
    九十年八月二十一日至同年月二十五日間某日，及同年九月二十日至九月三十日
    間之某日，在其位於新竹市○○路前揭住處及同市○○路五十二巷四十八弄八號
    一級毒品海洛因販賣予乙○○施用，復於同年十一月初某日，以前開價格，在上
    址，連續二次將毛重約零點四公克之第一級毒品海洛因販賣予乙○○施用，又乙
    ○○六次向甲○○購買前開第一級毒品海洛因，均因一時無現款，而獲甲○○同
    意其暫時賒帳，嗣於九十年十二月二十七日下午十時三十分許，經警持搜索票於
    新竹市○○路甲○○上開居所搜索時查獲甲○○、乙○○，始悉上情。
二、案經新竹市警察局第一分局及第三分局報請臺灣新竹地方法院檢察署檢察官偵查
    起訴。
    理  由
一、訊據被告甲○○固坦承有於前揭時地欲施用而持有海洛因為警查獲之事不諱，惟
    矢口否認有何販賣毒品海洛因之行為，辯稱：伊只有與乙○○共同施用毒品海洛
    因，乙○○因將機車借予伊，而伊將機車撞損又未修理，又害乙○○被車禍之對
    造追打，乙○○因而懷恨在心，且為配合警方，始故意誣指其販賣毒品，另乙○
    ○證稱向被告購買毒品之時間、次數，先後所述不符，亦不足採云云。然查：
（一）被告如何於前揭時地將毒品海洛因販賣予乙○○之事實：
    (一)業據證人乙○○於警訊時供稱：「我向甲○○購買過海洛因毒品約六、七次。
      於九十年八、九月份約四、五次，於九十年十一月初時約二次。每次數量大約
      ０．四克左右，均是大約新臺幣一千元左右，均是前往甲○○之家中向他購買
      。」（見偵字第五一四號卷第九頁）等語；於偵查中供稱：「（問：甲○○有
      無販賣毒品？），在今年八、九月我跟他買過毒品四次，十一月份買過二次，
      每次買一千元左右，一千元買０．四公克」（見偵字第四七九九號卷第一０三
      頁）；「（問：何時起向甲○○買毒品？）九十年八、九月時買過四、五次，
      但我錢還沒有給他。」，「（問：為何沒有當場給錢？）當時身上沒有錢。」
      、「（問：每次買的數量？）０．四公克」、「（０．四公克海洛因要多少錢
      ？）一千元」、「（問：何處向他買？）在香山大湖路住的地方」（見偵字第
      四七九九號卷第一０八頁、第一０九頁）等語；於原審調查時供稱：「（問：
      九十年八、九月時，大概買過幾次？）不記得了，至少有四次，是否六、七次
      不記得了」、「（問：是否都還沒給錢？）是的，欠著他的，但是沒有抵機車
      的錢」、「（問：每次拿的量都是零點四公克，一千元的量）是的」（見原審
      卷第一０八頁反面、第一０九頁）等語；在本院審理時亦證稱：「（問：實際
      上你有沒有向被告買？）有」、「（問：你向他買安非他命〈應為海洛因之誤
      〉都是在哪買的？）他家，中華路那邊的住所也有，我不知幾號」（見本院九
      十三年二月十八日審判筆錄）等語在卷。
　　(二)證人乙○○對於被告販賣毒品之時間、地點、次數、價格、重量、有無付錢等
　　　情，先後所言大致相符，業如前述，僅對於在九十年八、九月購買之次數，於
　　　警訊及偵查時證稱：四、五次等不確定之語，然自證人於原審調查時證稱至少
　　　有四次等語，及依「罪證有疑，有利被告」之證據法則觀之，應堪認被告於九
　　　十年八、九月間確曾販賣證人乙○○毒品海洛因四次。
　　(三)又證人於原審調查時雖證稱：「在八月二十一日到八月二十五日間有向被告購
      買毒品海洛因一次或二次，九月二十一日出來後，又向被告購買，但買幾次忘
      記了」等語；又證稱：「忘記了，開始跟被告買是在觀察勒戒出所後，第一次
      出來買一次或二次，第二次出來也有買，總共加起來約有四次」等語（見原審
      卷第一０四頁），與前揭所證雖稍有不符，惟證人乙○○於原審作證時，距離
      其購買海洛因之時間已久遠，顯係因記憶不清致其證詞與之前所證略有出入，
      惟以證人所證稱購買毒品海洛因之時間、次數均不脫於之前所證述之時間、次
      數範圍等情觀之，自不能僅因被告嗣後因記憶不清所為之證詞，與以往之證述
      稍有不同，即謂全部證詞均不可採。
　　(四)再徵之證人乙○○於九十年間曾兩度因施用毒品被送觀察勒戒，分別於九十年
      七月二十七日入臺灣新竹看守所附設勒戒所觀察勒戒，於同年八月二十一日出
      所，又於同年八月二十五日再入前開勒戒所觀察勒戒，於同年九月二十日出所
      等情，有乙○○之本院被告全國前案紀錄表一紙在卷可稽，再與乙○○上開證
      詞相互勾稽，堪認被告確實於九十年八月二十一日至同年月二十五日間之某日
      ，及九十年九月二十日至九月三十日間之某日，先後四次，及於同年十一月初
      某日，先後二次將毒品海洛因販賣予乙○○無訛。
（二）次查，證人乙○○確有將機車借予被告騎用，而遭被告撞損該機車，又未修理
      等情，雖據證人乙○○證述在卷。惟據證人乙○○於原審調查時證稱：「我沒
      有被打，只是單純把我車送修，我去花錢牽回來，李國棟說我被打部分不實在
      。」、「但我沒有被打，他（指被告）確有欠我錢，但我不是因為這樣報復他
      」（見原審卷第九十八頁反面、第一百頁）等語；又雖證人曾一度證稱因此事
      對於被告懷恨在心等有利被告之證詞，惟證人為前揭有利被告證詞，係於原審
      訊問中被告亦在庭時為之，直至法官諭知隔離訊問，命被告暫時出庭後，證人
      始對如何向被告購買安非他命事為詳盡之證述，並證稱並未因機車事報復被告
      等語（均見原審卷第九十九頁以下），顯見證人會為前揭有利被告之證詞，係
      因被告當時在庭，證人出於恐懼或礙於情面始然，然此等證述，既非出於證人
      之真意，自不足採。況自被告與證人乙○○係於被告住處共同施用安非他命遭
      警方查獲等情觀之，若乙○○曾因機車事懷恨被告，則被告豈可能容任乙○○
      共同在其住處施用安非他命﹖顯見被告前開所辯係屬卸責之詞，不足採信。
（三）再被告雖提出與證人乙○○之對話錄音帶，作為證人乙○○係為配合警方始故
      意誣指被告之證據。惟經本院勘驗上開錄音帶，僅聽見被告不斷套問證人陳張
      力是否在警局給假口供，而證人乙○○則籠統回答：「對」或「對啊」等語，
      未曾主動提及係為配合警方辦案陷害被告等情，有本院九十三年二月十七日勘
      驗筆錄一紙在卷可稽，顯見證人乙○○前揭之肯定回答僅係在應付被告之質問
      。且由證人除於警訊外，於檢察官偵查中、原審調查及本院審理時亦均一再堅
      稱有向被告購買毒品海洛因等語觀之，益證證人於警訊中所述應屬可採，自不
      能因證人乙○○於電話中含糊不清之回答即謂其於警訊所言均不足採信，被告
      此部分所辯亦不可取。
（四）又被告對於其於前揭時地持有毒品海洛因之行為已自白不諱，並有其持有之粉
      末六小包扣案可資佐證，而扣案之粉末六小包，經送法務部調查局鑑定結果，
      認均屬第一級毒品海洛因（合計淨重七十一點八二公克），有該局九十年九月
      二十五日（九０）陸（一）字第九０一七九三八三號鑑定通知書一紙在卷可稽
      。
（五）綜上所述，本件事證已臻明確，被告持有、販賣第一級毒品犯行，洵堪認定，
      應依法論科。
二、按海洛因屬於毒品毒品危害防制條例第二條第二項第一款所稱之第一級毒品。核
    被告持有海洛因之行為，係犯毒品危害防制條例第十條第一項之持有第一級毒品
    罪。公訴意旨雖認被告基於販賣意圖，於九十年八月九日前某日販入塊狀海洛因
    ，以研磨器磨成粉狀盛入分裝袋伺機販售予不特定人，嗣於九十年八月九日下午
    二時許，經警在被告前開住所，查扣海洛因七十一點八二公克，因認被告此部分
    行為係犯同條例第四條第一項之販賣毒品罪云云；惟查被告堅詞否認有意圖營利
    而販入毒品海洛因之行為，辯稱販入之毒品係供其自己施用等語，此次除查扣上
    開毒品及研磨器外，並無任何人出面指證有向被告購買毒品海洛因，而證人乙○
    ○於該時又在勒戒所觀察勒戒中，於同年月二十一日始出所，自亦難因其指證日
    後有向被告購買毒品海洛因，即認被告此次販入毒品海洛因係基於販賣之意圖，
    是被告所辯尚堪採信。此外，復查無其他積極證據足以證明被告有公訴人所指意
    圖販賣而販入毒品以伺機販賣之犯行，其此部分販賣行為即無法證明，惟被告欲
    施用而持有海洛因之行為仍構成持有第一級毒品罪，此部分起訴法條應予變更。
    又被告行為後，毒品危害防制條例第十一條業於九十二年七月九日經修正公布，
    於九十三年一月九日開始施行，其中第十一條增定：持有毒品達一定數量者，加
    重其刑至二分之一，其標準由行政院定之，行政院應而訂定「轉讓持有毒品加重
    其刑之數量標準」，於九十三年一月七日發布施行，其中第二條第一項第一款規
    定：第一級毒品，淨重五公克以上，加重其刑至二分之一。本件被告持有之第一
    級毒品海洛因淨重為七十一點八二公克，雖已逾前開加重其刑之標準，惟比較新
    舊法，以舊法較有利於被告，依刑法第二條第一項但書之規定，應適用最有利之
    修正前毒品危害防制條例第十一條第一項規定論處，附此敘明。再被告雖曾於九
    十年八月十日下午二時四十五分許回溯二十六小時內某時，在不詳地點施用第一
    級毒品海洛因之行為，因經觀察勒戒後，無繼續施用毒品之傾向，經臺灣新竹地
    方法院檢察署檢察官於九十一年二月二十五日以九十一年度毒偵字第一二七號不
    起訴處分在案。惟刑事訴訟第二百六十條雖規定，不起訴處分已確定者，非有該
    條第一、二款情形之一，不得對同一案件再行起訴。惟該條所稱之同一案件，係
    指事實上之同一案件而言，不包括連續犯、牽連犯之法律上之同一案件。蓋檢察
    官不起訴處分，並無審判不可分原則之適用，從而，已經不起訴處分確定部分，
    即與其他未經不起訴處分之部分，不生全部與一部之問題，其他部分經偵查結果
    ，如認應提起公訴者，自得提起公訴，不受刑事訴訟法第二百六十條規定之限制
    （最高法院九十二年度臺上字第五二一號判決亦同此意旨）。準此，本件被告於
    九十年八月十日下午二時四十五分許回溯二十六小時內某時以前之持有行為，即
    與前開不起訴部分，並無審判不可分原則之適用，仍得加以審判。另被告意圖營
    利，基於販賣毒品海洛因之犯意，販賣毒品海洛因予證人乙○○，雖尚未收得款
    項，但已與證人乙○○言明價格，並表示日後再付錢，自屬有對價之販賣行為，
    核被告此部分所為，係犯毒品危害防制條例第四條第一項之販賣第一級毒品罪。
    其持有毒品之低度行為，應為其販賣毒品之高度行為所吸收，不另論罪。又被告
    先後六次販賣毒品犯行，時間緊接、所犯構成要件相同之罪，顯係基於概括之犯
    意反覆為之，應依刑法第五十六條連續犯之規定論以一罪，因本罪法定刑為死刑
    、無期徒刑，均不得加重其刑。被告所犯上開二罪，犯意各別，行為互異，應分
    論併罰。
三、原審予以論罪科刑，固非無見。惟查：（一）原審對於檢察官起訴之九十年八月
    九日前某日買入塊狀海洛因，伺機販售予不特定人之行為，漏未判決，自有未合
    。（二）原審於主文及理由均認定被告販賣第一級毒品海洛因，然於事實欄卻認
    定被告連續三次販賣第二級毒品安非他命各一小包予乙○○，顯有矛盾。（三）
    原審認定被告販賣毒品海洛因之次數僅四次，且販賣之時間至九十年十二月二十
    七日止，與本院認定不同，且對於未經檢察官起訴之九十年十一月間至同年十二
    月二十七日部分之販賣行為，亦未於理由中敘明何以得併予審理之理由，亦有未
    洽。（四）原審將查獲之分裝匙四支、海洛因研磨器一組及分裝袋共二百二十六
    個，誤認為供販賣毒品海洛因之用，而宣告沒收，同有不當。被告上訴意旨，仍
    執前詞否認犯罪，固無理由，惟原判決既有前揭可議，自應由本院撤銷改判。又
    被告雖有販賣毒品海洛因之行為，惟其販賣之次數僅六次，每次出售之數量約零
    點四公克，總共只販賣二點四公克，次數及數量皆微，又是因為禁不起證人乙○
    ○一再請求，始販賣毒品海洛因，且未取得任何款項，如不論販賣之次數或數量
    ，均處以毒品危害防制條例第四條第一項之法定刑死刑或無期徒刑，顯然過重，
    是被告犯罪之情狀，實非不可憫恕，法重情輕，爰依刑法第五十九條規定，減輕
    其刑。爰審酌被告犯罪之動機、目的、手段，犯罪時所受之刺激，及其品性、生
    活狀況、智識程度、犯罪所生之損害尚非嚴重，與犯罪後仍飾詞圖辯，態度不佳
    等一切情狀，量處如主文所示之刑，並定應執行之刑，以示懲儆。
四、至於扣案之第一級毒品海洛因六小包（共淨重七十一點八二公克），為查扣之毒
    品，不問屬於犯人與否，均應依毒品危害防制條例第十八條第一項前段之規定沒
    收銷燬之。又被告於九十年八月九日查獲時所查扣之吸食器一組、注射針筒三支
    、分裝匙四支、玻璃球一個及分裝袋十三個，雖係被告所有之物，已據其供承在
    卷，惟非供持有毒品所用之物；再被告於同年十二月二十七日查獲時扣得之海洛
    因殘渣袋五個、分裝袋二百十三個，其中分裝袋二百十三個屬證人即被告之母丙
    ○所有等情，業據證人丙○在本院審理時證述在卷（見本院九十二年十月二十八
    日審判筆錄），而海洛因殘渣袋五個，並非供販賣毒品所用之物；另被告並未因
    販賣毒品取得任何款項，尚無所得財物，爰均不予宣告沒收，均併此敘明。
據上論斷，應依刑事訴訟法第三百六十九條第一項前段、第三百六十四條、第二百九
十九條第一項前段、第三百條，毒品危害防制條例第四條第一項、第十八條第一項前
段、修正前第十一條第一項，刑法第十一條、第二條第一項但書、第五十六條、第五
十九條、第五十一條第五款，判決如主文。
本案經檢察官林炳雄到庭執行職務。
中　　　華　　　民　　　國　　九十三　　年　　　三　　　月　　　三　　　日
                              臺灣高等法院刑事第十二庭
                                  審判長法  官  劉  景  星
                                        法  官  陳  博  志
                                        法  官  謝  靜  恒
右正本證明與原本無異。
持有第一級毒品部分不得上訴。
販賣第一級毒品部分如不服本判決，應於收受送達後十日內向本院提出上訴書狀，其
未敘述上訴之理由者並得於提起上訴後十日內向本院補提理由書（均須按他造當事人
之人數附繕本）。
                                          書記官  魏  淑  娟
中　　　華　　　民　　　國　　　九十三　年　　　　三　　月　　　三　　　日
附錄：本案論罪科刑法條全文
毒品危害防制條例第四條第一項、
製造、運輸、販賣第一級毒品者，處死刑或無期徒刑；處無期徒刑者，得併科新台幣
一千萬元以下罰金。
毒品危害防制條例第十一條第一項
持有第一級毒品者，處三年以下有期徒刑、拘役或新臺幣五萬元以下罰金。
